【裁判字號】    98,台上,1268
【裁判日期】    980312
【裁判案由】    違反毒品危害防制條例
【裁判全文】
最高法院刑事判決            九十八年度台上字第一二六八號
上  訴  人  甲○○
            乙○○
上列上訴人等因違反毒品危害防制條例案件，不服台灣高等法院
台中分院中華民國九十七年十二月二十三日第二審判決（九十七
年度上訴字第二八一六號，起訴案號：台灣彰化地方法院檢察署
九十六年度偵字第一一七四三號），提起上訴，本院判決如下：
    主  文
上訴駁回。
    理  由
一、甲○○部分
按刑事訴訟法第三百七十七條規定，上訴於第三審法院，非以判
決違背法令為理由，不得為之。是提起第三審上訴，應以原判決
違背法令為理由，係屬法定要件。如果上訴理由書狀並未依據卷
內訴訟資料，具體指摘原判決不適用何種法則或如何適用不當，
或所指摘原判決違法情事，顯與法律規定得為第三審上訴理由之
違法情形，不相適合時，均應認其上訴為違背法律上之程式，予
以駁回。本件原審經審理結果，認為上訴人甲○○與正犯乙○○
共同販賣第一級毒品海洛因予鄭光宏、謝佳宏各一次，共同販賣
第二級毒品甲基安非他命予張雅惠二次、林漢文（與何在興共同
購買）一次之犯行均明確，因而撤銷第一審關於甲○○此部分之
科刑判決，改判論甲○○以販賣第一級毒品二罪刑（主刑部分各
處有期徒刑十六年）；又販賣第二級毒品三罪刑（主刑部分各處
有期徒刑七年六月）；並就主刑部分定其應執行之刑為有期徒刑
十八年。已詳敘其調查、取捨證據之結果及憑以認定犯罪事實之
心證理由；並就甲○○否認犯行之供詞及其所辯各語認非可採，
予以論述指駁。從形式上觀察，原判決關於甲○○部分，尚無足
以影響判決結果之違背法令情形存在。甲○○上訴意旨略稱：（
一）謝佳宏於第一審及原審審理中經傳喚未到庭，無法證明待證
事項，遽行判決，有應於審判期日調查之證據而未予調查之違誤
。（二）原判決理由僅記載共同正犯乙○○販賣海洛因予鄭光宏
、販賣甲基安非他命予林漢文之證據，並無憑以認定甲○○共同
犯罪之證據及論述；關於認定甲○○販賣海洛因予謝佳宏部分，
亦未記載其犯罪行為，自有判決不載理由之違法。（三）原審未
就甲○○與乙○○間是事前合謀或於行為當時，有相互認識或默
示之合致，而以共同犯罪之意思參與，抑或僅是行為者獨立之意
思，詳加調查記載。即認定其二人間有犯意聯絡及行為分擔，有
調查職責未盡及判決理由不備、矛盾之違誤等語。惟查：（一）
刑事訴訟法第一百六十三條規定揭櫫當事人調查證據主導權之原
則，法院於當事人主導之證據調查完畢後，認為事實未臻明瞭仍
有待釐清時，固得斟酌具體個案之情形，裁量是否補充介入調查
。但如待證事實已臻明瞭，無再調查之必要者，法院未為無益之
調查，即不能指為有應調查之證據而不予調查之違法。原判決理
由說明：證人謝佳宏於偵查中檢察官訊問時具結所為之陳述，查
無顯有不可信之情況，謝佳宏經第一審傳喚未到，甲○○及其第
一審辯護人已捨棄傳喚，是該證人於偵查中所為之證述，得為證
據等由（見原判決第三頁，理由壹、二）。又原審審判長於民國
九十七年十二月九日上午審判時，詢以：「尚有無證據請求調查
？」甲○○及其原審辯護人均答稱：「無。」（見原審卷第一一
八頁背面），且在原審辯論終結前，亦未曾聲請傳訊謝佳宏，原
審以待證事實並無不明瞭之處，未另為無益之調查，核與應於審
判期日調查之證據而未予調查之違法，不相適合。上訴意旨執以
指摘，要非適法之第三審上訴理由。（二）採證認事，乃事實審
法院之職權，其對證據證明力之判斷，如未違背經驗法則或論理
法則，復已敘述其憑以判斷之心證理由，即不能任意指為違法。
原判決認定甲○○與乙○○共同販賣海洛因予鄭光宏、謝佳宏各
一次、販賣甲基安非他命予林漢文一次之犯罪事實（其犯罪方式
詳載於原判決附表〈下稱附表〉編號一、二、五）。係依憑證人
鄭光宏、謝佳宏（均於偵訊時證陳：購買海洛因之情形）、林漢
文、何在興（二人於偵訊及第一審證述：購買甲基安非他命之經
過）等人之證言，並參酌卷附台灣彰化地方法院檢察署九十六年
彰檢良簡聲監字第六０四號通訊監察書、彰檢良簡聲監續字第六
六一號通訊監察書（附表）、通訊監察譯文、00000000
00號行動電話（乙○○所有供販毒聯繫之用）通聯調閱查詢單
等影本，及扣案行動電話一支等證據資料而為論斷。並以甲○○
否認上開犯罪，辯稱：只幫鄭光宏調過一次海洛因，幫林漢文調
過一次甲基安非他命，並沒有任何販賣海洛因、甲基安非他命之
行為云云，為卸責之詞，不足採信。鄭光宏於第一審審理時翻異
前詞，改稱：伊並未向甲○○、乙○○購買海洛因，僅有要求其
二人幫忙調海洛因等語，則係迴護之詞，亦無足取。均已依憑調
查所得之證據，於理由內詳加指駁。所為論斷，核無違反證據法
則，亦無上訴意旨所指判決不載理由之違法情形。就此指摘，亦
非上訴第三審之合法理由。（三）共同正犯之成立，祇須具有犯
意之聯絡，行為之分擔，既不問犯罪動機起於何人，亦不必每一
階段犯行，均經參與。又共同實行犯罪行為之人，在合同意思範
圍以內，各自分擔犯罪行為之一部，相互利用他人之行為，以達
其犯罪之目的者，即應對於全部所發生之結果，共同負責。原判
決理由載述：甲○○與乙○○就附表所示之販賣第一、二級毒品
犯行，分別有負責接聽電話或交貨之行為，二人有犯意聯絡及行
為分擔，均為共同正犯之旨（見原判決第九頁，理由貳、二）。
已依卷內經合法調查之證據，敘明認定甲○○係共同正犯之理由
。核無上訴意旨所指調查職責未盡及判決理由不備、矛盾之違法
可言，執此指摘，仍非適法之第三審上訴理由。其餘上訴意旨，
經核係置原判決所為明白論斷於不顧，專憑己意再事爭辯，或任
意指摘原判決違法，難認已符合首揭法定之第三審上訴要件。其
上訴違背法律上之程式，應予駁回。
二、乙○○部分
按第三審上訴書狀，應敘述上訴之理由，其未敘述者，得於提起
上訴後十日內補提理由書於原審法院，已逾上述期間，而於第三
審法院未判決前仍未提出上訴理由書狀者，第三審法院應以判決
駁回之，刑事訴訟法第三百八十二條第一項、第三百九十五條後
段規定甚明。本件上訴人乙○○不服原審判決，於九十八年一月
六日提起上訴，並未敘述理由，迄今逾期已久，於本院未判決前
仍未提出，依上開規定，其上訴自非合法，應予駁回。
據上論結，應依刑事訴訟法第三百九十五條，判決如主文。
中    華    民    國  九十八  年    三    月   十二   日
                      最高法院刑事第十庭
                          審判長法官  邵  燕  玲
                                法官  李  伯  道
                                法官  孫  增  同
                                法官  李  英  勇
                                法官  林  錦  芳
      本件正本證明與原本無異
                                      書  記  官
中    華    民    國  九十八  年    三    月   二十   日
                                                Ａ


司法院資訊處製作；財團法人民間司法改革基金會備份。
